臺灣高等法院刑事判決
111年度上訴字第2757號
上  訴  人  
即  被  告  戴明德



上列上訴人因違反洗錢防制法等案件，不服臺灣新竹地方法院11
0年度金訴字第232號，中華民國111年4月14日第一審判決（起訴
案號：臺灣新竹地方檢察署110年度偵字第4407、4635號），提
起上訴，本院判決如下：
    主  文
原判決撤銷。
甲○○幫助犯洗錢防制法第十四條第一項之一般洗錢罪，處有期徒
刑參月，併科罰金新臺幣壹萬元，罰金如易服勞役，以新臺幣壹
仟元折算壹日。
    事  實
一、甲○○依其智識程度與社會生活經驗，可知悉金融機構帳戶為
    個人信用、財產之重要表徵，一般人無故取得他人金融機構
    帳戶使用，常與財產犯罪密切相關，是可預見提供自己之金
    融機構帳戶金融卡及密碼等供人使用，可能因此遭詐騙集團
    利用作為人頭帳戶，便利詐騙集團使用詐術詐騙他人後收受
    詐欺犯罪所得財物，且受詐騙人匯入款項遭提領後，即產生
    遮斷資金流動軌跡而逃避國家追訴、處罰之結果，其仍基於
    容任該結果發生亦不違背其本意之幫助詐欺取財與掩飾詐欺
    所得去向之幫助洗錢之不確定故意，於民國110年1月2日前
    之某日，在臺灣地區某處，將其於99年4月9日向中華郵政股
    份有限公司竹北郵局所申請開立帳號000-00000000000000號
    帳戶（下稱中華郵政帳戶）及於102年7月29日向玉山商業銀
    行所申請開立帳號000-0000000000000號帳戶（下稱玉山銀
    行帳戶）之金融卡及密碼資料，以不詳方式提供予真實姓名
    年籍均不詳之詐騙集團成員，以此方式容任該詐騙集團使用
    該中華郵政帳戶、玉山銀行帳戶遂行詐欺犯罪，暨以此方法
    製造金流之斷點，致無從追查，而掩飾、隱匿該犯罪所得之
    真正去向（無證據證明甲○○知悉該詐欺集團成員有三人以上
    或有未滿18歲之人）。嗣該詐騙集團成員於取得甲○○所有之
    中華郵政帳戶、玉山銀行帳戶之金融卡及密碼資料後，即基
    於意圖為自己不法所有之詐欺取財犯意，先後於如附表各該
    編號所示時間，以如附表各該編號所示之詐騙方式，致使丙○○、乙○○及丁○等人均陷於錯誤，因而分別於如附表各該編
    號所示之時地，分別以網路轉帳、網路銀行及操作自動櫃員
    機等方式匯款如附表各該編號所示之款項至附表各該編號所
    示帳戶，其中如附表編號1、2所示之款項隨即均遭該詐騙集
    團成員提領一空。嗣因丙○○、乙○○及丁○等人均發覺受騙，
    乃均報警處理，因而為警循線查悉上情。
二、案經丙○○及乙○○均訴由新竹縣政府警察局竹北分局、丁○訴
    由臺北市政府警察局大同分局報請臺灣新竹地方檢察署檢察
    官偵查起訴。
    理  由
壹、程序部分：
　　按被告以外之人於審判外之陳述，雖不符刑事訴訟法第159
    條之1至第159條之4之規定，而經當事人於審判程序同意作
    為證據，法院審酌該言詞陳述或書面陳述作成時之情況，認
    為適當者，亦得為證據；當事人、代理人或辯護人於法院調
    查證據時，知有第159條第1項不得為證據之情形，而未於言
    詞辯論終結前聲明異議者，視為有前項之同意，同法第159
    條之5第1項、第2項有明文規定。查本判決下列認定事實所
    引用之本院作為得心證依據之被告以外之人於審判外陳述，
    經本院審理時逐項提示，檢察官、上訴人即被告甲○○（下稱
    被告）均同意作為證據而並未爭執，且未於言詞辯論終結前
    聲明異議，本院審酌各項證據作成時之狀況，尚無違法取得
    證據及證明力明顯過低等瑕疵，且與本案待證事實間具有相
    當關聯，作為證據充足全案事實之認定，應屬適當，依刑事
    訴訟法第159條之5第1項規定，均有證據能力。另本判決下
    列認定事實所引用之其餘證據，均經依法踐行調查證據程序
    ，亦無違法取得、不得作為證據之情形或顯有不可信之情況
    ，且均與本案具關連性，認以之作為證據應屬適當，故揆諸
    上開規定，認上揭證據資料均有證據能力。
貳、實體部分：
一、本案認定犯罪事實所憑之證據及理由：
　　訊據被告固不否認前開中華郵政帳戶、玉山銀行帳戶為其所
    申設及使用，告訴人丙○○、乙○○及丁○有於如附表各該編號
    所示時間，遭以如附表各該編號所示之方式詐騙，均陷於錯
    誤，因而分別於如附表各該編號所示之時地，分別以網路轉
    帳、網路銀行及操作自動櫃員機方式匯入如附表各該編號所
    示之款項至附表各該編號所示帳戶內等情，惟矢口否認有何
    幫助詐欺取財及幫助一般洗錢犯行，辯稱：我沒有提供中華
    郵政帳戶、玉山銀行帳戶之金融卡及密碼資料給詐騙集團，
    這2個帳戶是我固定在使用的，密碼都是363636，這是我使
    用10年以上的密碼，因為怕忘記，我有把密碼寫在紙條上，
    跟提款卡放在一起，我不知道詐騙集團為什麼會發現，這個
    帳號是我固定在領錢的，玉山銀行人員打電話通知我變成警
    示帳戶，我才知道放這些東西的那個包包不見了，我沒有幫
    助詐欺取財及幫助洗錢云云。惟查：
（一）告訴人丙○○、乙○○及丁○於如附表各該編號所示時、地，
      分別遭詐騙集團成員以如附表各該編號所示方法詐欺後，
      均陷於錯誤，分別以網路轉帳、網路銀行及操作自動櫃員
      機方式，將如附表各該編號所示款項匯入至附表各該編號
      所示帳戶內，其中如附表編號1、2號所示款項均遭詐騙集
      團成員提領一空等情，業據告訴人丙○○、乙○○及丁○於警
      詢指訴綦詳（見偵字第4407號卷第12、23、24頁，偵字第
      4635號卷第16至19、30至33、82、83頁），並有桃園市政
      府警察局楊梅分局楊梅派出所陳報單、受理刑事案件報案
      三聯單、受理各類案件紀錄表、受理詐騙帳戶通報警示簡
      便格式表、內政部警政署反詐騙諮詢專線紀錄表3份、金
      融機構聯防機制通報單3份、告訴人丙○○提出之存摺內頁
      資料、手機畫面翻拍照片2幀、臺北市政府警察局大同分
      局民族路派出所陳報單、受理各類案件紀錄表、受理刑事
      案件報案三聯單、受理詐騙帳戶通報警示簡便格式表、告
      訴人乙○○提出之網路銀行交易明細翻拍照片3幀、中華郵
      政股份有限公司110年3月9日儲字第1100056975號函暨檢
      附客戶基本資料及客戶歷史交易清單、110 年4月19日儲
      字第1100101327號函暨檢附客戶基本資料及客戶歷史交易
      清單、玉山銀行集中管理部110年3月22日玉山個（集）字
      第1100006886號函暨檢附客戶基本資料及交易明細資料、
      110年4月28日玉山個（集）字第1100023656號函暨檢附客
      戶基本資料及交易明細資料、110年2月5日玉山個（集中
      ）字第1100013309號函暨檢附客戶基本資料及交易明細資
      料、110年12月7日玉山個（集）字第1100119594號函暨檢
      附客戶基本資料及交易明細資料、被告提出之手機畫面翻
      拍照片4幀、案件諮詢紀錄維護2份、熱點資料案件詳細列
      表、165專線協請金融機構暫行圈存疑似詐欺款項通報單
      、新北市政府警察局海山分局文聖派出所陳報單、受理刑
      事案件報案三聯單、受理各類案件紀錄表、受理詐騙帳戶
      通報警示簡便格式表、告訴人丁○提出之中國信託銀行自
      動櫃員機交易明細表等附卷足稽（見偵字第4407號卷第9
      至11、13至15、17、18、20至22、25至27、31至36、49、
      50、52至77、84至91頁，偵字第4635號卷第13至15、41、
      42、81、86至90、91之1、93之1頁，原審卷第21至25頁）
      ，是此部分事實堪予認定。
（二）被告雖否認有何幫助詐欺取財、幫助洗錢之主觀犯意，並
      辯稱放置上開中華郵政帳戶、玉山銀行帳戶之金融卡及密
      碼資料的包包係遺失云云。惟查：
　　1.被告所有之中華郵政帳戶於109年12月29日經艾多美購物
      中心匯入獎金及經存入現金，被告亦於同日提領款項以支
      付自己個人需支付之費用等情，業據被告於原審坦承不諱
      ，且有被告所提出手機畫面翻拍照片及中華郵政帳戶客戶
      歷史交易清單附卷可佐（見偵字第4407號卷第50、77頁）
      ，又被告所有之玉山銀行帳戶，於案發前一月即109 年12
      月4日、11日、14日、18日、25日及31日等均有匯款存入
      、跨行轉帳等交易情形一節，復有玉山銀行交易明細資料
      在卷可憑（見原審卷第25頁），顯見上開中華郵政帳戶、
      玉山銀行帳戶均向為被告密集為款項進出交易而使用之金
      融帳戶至明。
　　2.上開中華郵政帳戶、玉山銀行帳戶之密碼皆為363636，已
      使用10年以上等情，為被告於原審及本院坦認在卷，而密
      碼、存摺及金融卡應分開置放，以免一旦遭有心人士取得
      金融卡，即可輸入密碼提領款項，此為一般人皆知之理，
      被告於原審亦自承知悉此情不諱（見原審卷第58至60頁）
      ，況上開中華郵政帳戶、玉山銀行帳戶之密碼既均為3636
      36，顯見並非複雜難以記憶之數字，且經本院當庭詢問其
      密碼，被告亦能正確陳述無誤（見本院卷第76頁），是被
      告持續且密集使用上開中華郵政帳戶、玉山銀行帳戶進出
      款項，並使用10幾年以上，被告當無可能不知悉密碼，殊
      難想像被告有何理由要甘冒其金融卡遭人取得將可輸入密
      碼後，隨即冒領其平常使用之金融帳戶內款項之高度風險
      ，而將完整密碼寫在紙條上，並將該紙條與金融卡同置一
      處，且長達10幾年以上如此舉止？
　　3.參以時下詐騙集團成員收購取得人頭帳戶係常見之手法，
      渠等利用部分民眾需款孔急或貪圖小利之心理因素，藉由
      登報或隨機搭訕招攬方式獲取存摺、提款卡及密碼之情形
      甚為常見，而原帳戶所有人如係出於自願提供帳戶供渠等
      犯罪使用，事後自行凍結帳戶、變更密碼或申請將原金融
      卡作廢並補發新卡之可能性較低；如該存摺、提款卡及密
      碼係原帳戶所有人遺失，則詐騙集團成員自須承擔原帳戶
      所有人隨時報警或求助金融機構應變處理之危險，進而使
      其費心詐騙之款項入帳後，面臨無法領出之窘境。是以詐
      騙集團成員果真確有使用人頭帳戶之必要，大可透過其他
      管道平和取得並安心使用，而不致於使用遺失或竊得之帳
      戶存摺、金融卡，徒增日後作為詐欺得款匯入帳戶時無從
      提領甚或遭警查獲之風險。參以被告於原審亦供稱：（如
      果你自己知道你的帳戶金融卡及寫有密碼的名片遺失，你
      會怎麼做？）我會先去銀行或是郵局先止付，讓我的提款
      卡不能被拿來領錢，這樣子我帳戶內的錢才不會被領走等
      語（見原審卷第58至60頁），惟上開中華郵政帳戶之提款
      卡於109年12月29日猶仍由被告持有並使用，於109年12月
      30日至110年1月2日間並無卡片提款之情形，有上開中華
      郵政帳戶之客戶歷史交易清單在卷可參（見原審卷第77頁
      ），另上開玉山銀行帳戶於109年12月31日亦猶仍由被告
      使用中，於110年1月2日前並無卡片提款之情形，有玉山
      銀行集中管理部110年4月28日玉山個(集)字第1100023656
      號函所附交易明細表在卷可憑（見原審卷第54頁）。而該
      詐騙集團成員卻能於110年1月2日以如附表各該編號所示
      詐術分別詐騙告訴人丙○○、乙○○及丁○，並分別指示需匯
      款至附表各該編號所示帳戶內，告訴人丙○○、乙○○及丁○
      因此均受詐騙而分別網路轉帳、網路銀行及操作自動櫃員
      機而匯款至附表各該編號所示之中華郵政帳戶、玉山銀行
      帳戶內等情，業如前述，顯見該詐騙集團成員於向告訴人
      丙○○、乙○○及丁○施以詐術前，並無試提領該2帳戶提款卡
      之事實，於施行詐術時，已取得及明知上開中華郵政帳戶
      、玉山銀行帳戶之金融卡及密碼資料，並確有把握及確信
      該2金融帳戶內之款項得以即時提領，不致遭金融帳戶所
      有人即被告掛失止付或有不確知提款卡密碼之情形，而此
      等確信及把握，在該2金融帳戶相關資料係以諸如遭竊或
      遺失撿拾而來等違背被告意思之方式以取得之情況下，實
      無可能發生至明，益徵詐騙集團成員所使用之上開中華郵
      政帳戶、玉山銀行帳戶之金融卡及密碼資料，應係金融帳
      戶持有人即被告所同意交付渠等使用，而非心存僥倖下所
      為。
（三）綜上所述，被告辯稱其放置上開中華郵政帳戶、玉山銀行
      帳戶之金融卡及密碼資料的包包係遺失云云，顯與事實相
      違，乃臨訟圖卸之詞，委無可採。本案事證明確，被告犯
      行洵堪認定，應依法論科。
二、論罪：
（一）按刑法上之故意，分為直接故意（確定故意）與間接故意
      （不確定故意），「行為人對於構成犯罪之事實，明知並
      有意使其發生者」為直接故意。「行為人對於構成犯罪之
      事實，預見其發生而其發生並不違背其本意者」為間接故
      意；而間接故意與有認識的過失之區別，在於二者對構成
      犯罪之事實雖均預見其能發生，但前者對其發生並不違背
      其本意，後者則確信其不發生。且幫助犯之成立，以行為
      人主觀上認識被幫助者正欲從事犯罪或係正在從事犯罪，
      且該犯罪有既遂之可能，而其行為足以幫助他人實現構成
      要件者，即具有幫助故意，並不以行為人確知被幫助者係
      犯何罪名為必要。衡諸常情任何人均可辦理金融帳戶使用
      ，如無正當理由，實無拿取他人帳戶金融卡及密碼等資料
      使用之理，而該金融帳戶資料亦事關個人財產權益之保障
      ，其專有性甚高，除非本人或與本人親密關係者，難認有
      何理由可自由流通使用該金融帳戶資料，一般人均有妥為
      保管及防止他人任意使用之認識，縱特殊情況偶需交付他
      人使用，亦必深入瞭解用途及合理性，始予提供，且該等
      專有物品如落入不明人士手中，而未加以闡明正常用途，
      極易被利用為與財產有關之犯罪工具，而有犯罪意圖者，
      非有正當理由，竟徵求他人提供金融帳戶金融卡及密碼等
      資料，客觀上可預見其目的，係供為某筆資金之存入後再
      行領出之用，且該筆資金之存入及提領過程係有意隱瞞其
      流程及行為人身分曝光之用意，一般人本於一般認知能力
      均易於瞭解，報章媒體復一再披露詐騙集團為規避查緝，
      故使用他人帳戶以遂行詐欺之不法犯罪態樣。查被告為高
      中畢業之智識程度，且有工作經驗，其於偵查亦供稱：（
      是否聽過詐騙集團有在收集他人帳戶作為洗錢工具使用？
      ）有聽過。（若他人不以自己名義申請帳戶，反而借用（
      收購）別人之金融帳戶以供使用，並要求提供提款卡及告
      知密碼，該帳戶可能作為對方收受、提領不法使用嗎？又
      若對方提領後可能會產生遮斷金流以逃避國家追訴、處罰
      之效果嗎？）知道。（他人使用你的帳戶供被害人匯入款
      項，是否目的有可能是為了隱蔽身分而逃避檢警追查？亦
      有可能是為了用以造成金流斷點、隱匿詐騙款項之來去而
      取得犯罪所得？）知道等語甚詳（見偵字第4407號卷第48
      頁），顯見被告對己身之金融帳戶之金融卡及密碼資料不
      能隨意提供予他人使用一節當已知悉，惟卻任意將其所有
      之上開中華郵政帳戶、玉山銀行帳戶之金融卡及密碼資料
      提供予他人，而他人既有使用金融帳戶之需，竟不思自行
      申辦，反大費周章收集他人金融帳戶之金融卡及密碼等物
      使用，顯與一般交易常情相悖，則其用途實屬可疑，足證
      被告在預見其所有之上開中華郵政帳戶、玉山銀行帳戶之
      金融卡及密碼資料提供他人使用將幫助他人實施詐欺犯罪
      ，竟仍將上開中華郵政帳戶、玉山銀行帳戶之金融卡及密
      碼資料交予來路不明之人，是縱無證據證明被告明知他人
      之犯罪態樣係以該金融帳戶供詐欺之用，惟其顯具縱有他
      人以其金融帳戶實施詐欺犯罪亦不違背其本意之幫助意思
      自明。
（二）按刑法第30條之幫助犯，係以行為人主觀上有幫助故意，
      客觀上有幫助行為，即對於犯罪與正犯有共同認識，而以
      幫助意思，對於正犯資以助力，但未參與實行犯罪之行為
      者而言。幫助犯之故意，除需有認識其行為足以幫助他人
      實現故意不法構成要件之「幫助故意」外，尚需具備幫助
      他人實現該特定不法構成要件之「幫助既遂故意」，惟行
      為人只要概略認識該特定犯罪之不法內涵即可，無庸過於
      瞭解正犯行為之細節或具體內容。此即學理上所謂幫助犯
      之「雙重故意」。金融帳戶乃個人理財工具，依我國現狀
      ，申設金融帳戶並無任何特殊限制，且可於不同之金融機
      構申請多數帳戶使用，是依一般人之社會通念，若見他人
      不以自己名義申請帳戶，反而收購或借用別人之金融帳戶
      以供使用，並要求提供提款卡及告知密碼，則提供金融帳
      戶者主觀上如認識該帳戶可能作為對方收受、提領特定犯
      罪所得使用，對方提領後會產生遮斷金流以逃避國家追訴
      、處罰之效果，仍基於幫助之犯意，而提供該帳戶之提款
      卡及密碼，以利洗錢實行，仍可成立洗錢防制法第14條第
      1項之一般洗錢罪之幫助犯（最高法院108年度台上字第31
      01號判決意旨參照）。查上開中華郵政帳戶、玉山銀行帳
      戶為被告所申辦使用，其為該2金融帳戶之管理使用人，
      被告任意將該2金融帳戶之金融卡及密碼資料提供予不認
      識之他人，該2金融帳戶之控制權即由該取得者享有，是
      以縱該2金融帳戶之戶名仍為被告，外觀上顯示轉帳入該2
      金融帳戶內之款項係由被告取得，惟實際上卻係由真實姓
      名、年籍及住址均不詳、實際掌控該2金融帳戶之人取得
      ，從而告訴人丙○○、乙○○及丁○遭詐騙後轉帳匯入之款項
      ，如遭該實際掌控上開2金融帳戶之詐騙集團成員領取，
      該詐欺犯罪所得實際去向將無從查得，形成金流斷點，不
      易查明，因而造成掩飾詐欺犯罪所得去向之效果。而依前
      述可知一般民眾可以自由申請開設金融帳戶，亦得同時在
      不同金融機構申請多數帳戶使用，當無取得他人帳戶使用
      之必要，再參以金融帳戶專有性甚高，若非與本人有密切
      關係，不可能任意交付個人帳戶之存摺、金融卡及密碼資
      料予他人，況以歷來不法詐騙集團經常利用人頭帳戶以遂
      行詐欺犯罪，同時即在藉人頭帳戶製造犯罪所得金流斷點
      ，致使無法查明犯罪所得去向及真正提領詐欺款項之犯罪
      者，又類此詐騙案件在社會上層出不窮，亦屢經大眾媒體
      再三披露報導，是以避免此等專屬性甚高之金融帳戶資料
      遭不明人士利用為洗錢犯罪工具，當為一般人所得認知，
      此亦為被告知悉甚明，是被告既可預見其提供上開中華郵
      政帳戶、玉山銀行帳戶之金融卡及密碼資料予不熟識之人
      ，可能會供他人利用進行詐欺犯罪，被害人轉帳匯入之款
      項一經提領，將會產生遮斷資金流動軌跡以逃避國家追訴
      、處罰之效果，被告卻仍將上開2金融帳戶之金融卡及密
      碼資料任意交予他人使用，他人所屬詐騙集團成員果然用
      以進行詐欺行為而詐騙告訴人丙○○、乙○○及丁○分別匯入
      款項至上開2金融帳戶內，是被告顯有容任而不違反其本
      意，有掩飾特定犯罪所得去向之幫助洗錢之不確定故意，
      亦堪認定。
（三）查被告將上開中華郵政帳戶、玉山銀行帳戶之金融卡及密
      碼資料交予詐騙集團成員用以作為收受詐欺所得財物及洗
      錢之犯罪工具，顯係基於幫助他人詐欺取財及幫助一般洗
      錢之不確定犯意，且其提供上開2金融帳戶之金融卡及密
      碼資料之行為，亦屬刑法詐欺取財罪及一般洗錢罪構成要
      件以外之行為，復無證據證明其與實行詐欺取財及洗錢之
      詐騙集團成員間有犯意聯絡因而參與或分擔詐欺取財及洗
      錢犯行，其既以幫助他人犯罪之意思而參與犯罪構成要件
      以外之行為。是核被告所為，係犯刑法第30條第1項前段
      、第339條第1項之幫助詐欺取財罪，及刑法第30條第1項
      、洗錢防制法第14條第1項之幫助一般洗錢罪。被告係以
      一提供上開中華郵政帳戶、玉山銀行帳戶之金融卡及密碼
      資料之行為，幫助詐騙集團成員先後詐騙告訴人丙○○、乙○○及丁○等實行數個詐欺取財犯行，為想像競合犯；又被
      告上開所為，同時觸犯幫助詐欺取財罪及幫助一般洗錢罪
      ，為想像競合犯，應依刑法第55條前段規定，從一重論以
      幫助一般洗錢罪。被告以幫助之意思，參與構成要件以外
      之行為，為幫助犯，爰依刑法第30條第2項規定，按正犯
      之刑減輕其刑。
三、撤銷改判及科刑審酌部分：
　　原審認被告如事實欄所示犯行事證明確，予以論罪科刑，固
    非無見。惟查：行為人犯後悔悟之程度，是否與被害人達成
    和解，及其後是否能確實履行和解條件，以彌補被害人之損
    害，均攸關於法院判決量刑之審酌，且基於「修復式司法」
    理念，國家亦有責權衡被告接受國家刑罰權執行之法益與確
    保被害人損害彌補之法益，務必使二者間在法理上力求衡平
    。查被告與告訴人丙○○於111年7月27日原審法院調解成立，
    並已依約按期給付賠償款項，有本院公務電話查詢紀錄表、
    原審法院111年度竹北司簡調字第221號調解筆錄附卷可參（
    見本院卷第45、61、78頁），是被告犯罪後態度核與原審量
    酌其刑時之情狀不同，原審未及審酌於此，容有未洽。被告
    上訴意旨仍執陳詞否認犯行，或主張其與告訴人丙○○已調解
    成立，請求從輕量刑等語，經審酌被告上開犯後態度，並與
    部分告訴人達成調解，其上訴尚非全無理由，且原判決既有
    上開可議之處，自應由本院將原判決予以撤銷改判。爰以行
    為人之責任為基礎，審酌被告之素行、其任意交付上開中華
    郵政帳戶、玉山銀行帳戶之金融卡及密碼資料予詐騙集團，
    使詐騙集團成員能夠充作向他人詐欺取財之工具，非但徒增
    被害人等尋求救濟之困難，亦使詐騙集團得以順遂詐欺取財
    犯行，並製造金流之斷點，以致司法機關無從追查，難以查
    獲正犯，造成此類犯罪層出不窮，並考量其犯罪之動機、情
    節、手段、目的、所生損害情形、犯後否認犯行之態度、已
    與告訴人丙○○調解成立、未與告訴人乙○○、丁○達成民事和
    解及賠償渠等損害，兼衡被告為高中畢業之智識程度、有父
    母、妻子及1名就讀高中二年級之兒子等家人、現經營小吃
    店，每月收入約新臺幣4萬多元之家庭及生活狀況等一切情
    狀，量處如主文第2項所示之刑，及就併科罰金部分諭知如
    易服勞役之折算標準。
四、沒收：
（一）按供犯罪所用、犯罪預備之物或犯罪所生之物，屬於犯罪
      行為人者，得沒收之；前二項之沒收，於全部或一部不能
      沒收或不宜執行沒收時，追徵其價額；又宣告前二條之沒
      收或追徵，有過苛之虞、欠缺刑法上之重要性、犯罪所得
      價值低微，或為維持受宣告人生活條件之必要者，得不宣
      告或酌減之，刑法第38條第2項前段、第4項、第38條之2
      第2項分別定有明文。查被告所有之上開中華郵政帳戶、
      玉山銀行帳戶之金融卡及密碼資料，因被告業已將之交付
      他人，並已由詐騙集團成員持用，非屬被告所有之物，且
      未據扣案，亦非違禁物，然因該等物品可隨時停用、掛失
      補辦，且就沒收制度所欲達成之社會防衛目的亦無助益，
      不具刑法上之重要性，爰不予宣告沒收、追徵之必要。
（二）按犯第14條之罪，其所移轉、變更、掩飾、隱匿、收受、
      取得、持有、使用之財物或財產上利益，沒收之，洗錢防
      制法第18條第1項前段定有明文。而所稱財物或財產上利
      益，乃指特定犯罪之犯罪所得而言，至於洗錢者本身之犯
      罪所得，則應適用刑法規定沒收，此有洗錢防制法第18條
      第1項於105年12月28日修正時之修法理由可參。次按幫助
      犯僅對犯罪構成要件以外之行為為加功，且無共同犯罪之
      意思，自不適用責任共同之原則，對於正犯所有供犯罪所
      用或因犯罪所得之物，毋庸併為沒收之宣告（最高法院86
      年度台上字第6278號判決意旨參照）。查被告固有將上開
      中華郵政帳戶、玉山銀行帳戶之金融卡及密碼資料提供詐
      騙集團成員遂行詐欺取財及洗錢之犯行，惟卷內尚乏積極
      證據證明被告就此獲有報酬，且被告非實際上提款之人，
      無掩飾隱匿詐欺贓款之犯行，非洗錢防制法第14條第1項
      之正犯，自無上開條文適用，其所有之金融卡及密碼交由
      詐欺集團成員使用，被告對上開2金融帳戶內之款項已無
      事實上之管領權，且附表編號1、2號所示款項隨即均遭詐
      騙集團成員提領一空，卷內資料亦無從遽認被告有何實際
      獲取之犯罪所得，爰不予諭知沒收或追徵其犯罪所得。
據上論斷，應依刑事訴訟法第369條第1項前段、第364條、第299
條第1項前段，洗錢防制法第14條第1項，刑法第11條前段、刑法
第30條第1項前段、第2項、第339條第1項、第55條前段、第42條
第3項前段，刑法施行法第1條之1第1項，判決如主文。
本案經檢察官陳傳宗到庭執行職務。
中　　華　　民　　國　　111 　年　　9 　　月　　22　　日
                  刑事第十七庭  審判長法　官  鄭水銓
                                      法　官  黃雅芬
                                      法　官  沈君玲
以上正本證明與原本無異。
如不服本判決，應於收受送達後20日內向本院提出上訴書狀，其
未敘述上訴之理由者並得於提起上訴後20日內向本院補提理由書
（均須按他造當事人之人數附繕本）「切勿逕送上級法院」。
                                      書記官  羅敬惟
中　　華　　民　　國　　111 　年　　9 　　月　　22　　日
附錄：本案論罪科刑法條全文
刑法第30條：
幫助他人實行犯罪行為者，為幫助犯。雖他人不知幫助之情者，
亦同。
幫助犯之處罰，得按正犯之刑減輕之。

刑法第339 條第1 項：
意圖為自己或第三人不法之所有，以詐術使人將本人或第三人之
物交付者，處五年以下有期徒刑、拘役或科或併科五十萬元以下
罰金。

洗錢防制法第2 條：
本法所稱洗錢，指下列行為：
一、意圖掩飾或隱匿特定犯罪所得來源，或使他人逃避刑事追訴
　　，而移轉或變更特定犯罪所得。
二、掩飾或隱匿特定犯罪所得之本質、來源、去向、所在、所有
　　權、處分權或其他權益者。
三、收受、持有或使用他人之特定犯罪所得。
　　
洗錢防制法第14條：　　
有第二條各款所列洗錢行為者，處七年以下有期徒刑，併科新臺
幣五百萬元以下罰金。
前項之未遂犯罰之。
前二項情形，不得科以超過其特定犯罪所定最重本刑之刑。

附表：（元：新臺幣）
編號 被害人 詐        騙        方        式 匯        款        金        額 1 丙○○ 詐騙集團成員於110年1月2日15時56分許，撥打電話予丙○○，假冒為天藍小舖網路賣家，向其佯稱：因網購平台人員操作錯誤，恐遭重複扣款12筆，須依指示打開網路銀行操作匯款以取消云云，致丙○○信以為真而陷於錯誤，遂依指示以網路轉帳方式匯款至指定帳戶。 丙○○分別於110年1月2日16時25分許及同日16時30分許，均透過網路轉帳方式，各匯款4萬9985元及8萬8015元至甲○○名義之前開中華郵政帳戶內。   2 乙○○ 詐騙集團成員分別於110年1月2日18時41分許及18時58分許，撥打電話予乙○○，先後假冒為NANAMAGIC客服人員及中國信託行員，向其佯稱：因帳號被設定為批發廠商，須依指示登入中國信託APP核對資料及操作轉帳以消除云云，致乙○○信以為真而陷於錯誤，遂依指示以網路銀行匯款至指定帳戶。 乙○○分別於110年1月2日19時15分許、同日19時35分許及同日19時42分許，均在其位於臺北市○○區○○街000○0號4樓之住處內，均透過網路銀行，各匯款6123元、2萬8028元及8002元至甲○○名義之前開玉山銀行帳戶內。 3 丁○ 詐騙集團成員分別於110年1月2日18時52分許及同日19時6分許，撥打電話予丁○，先後假冒為內衣商家人員及玉山銀行客服人員，向其佯稱：因購買商品時，建檔誤將其設定為VIP會員，會定期遭賣家分期扣款，若要取消，須依指示操作ATM云云，致丁○信以為真而陷於錯誤，遂依指示匯款至指定帳戶。 丁○於110年1月2日20時30分許，在位於新北市○○區○○街00巷0號1樓之統一超商懷治門市內，操作自動櫃員機，匯款2萬9985元至甲○○名義之前開玉山銀行帳戶內。